【裁判字號】    99,抗,220
【裁判日期】    990303
【裁判案由】    沒入保證金
【裁判全文】
臺灣高等法院刑事裁定                   99年度抗字第220號
聲  請  人  臺灣板橋地方法院檢察署檢察官
抗  告  人
即  具保人  乙○○
上列抗告人因沒入保證金案件，不服臺灣板橋地方法院中華民國
97年8月29日裁定（97年度聲字第3496號），提起抗告，本院裁
定如下：
    主  文
原裁定撤銷。
檢察官之聲請駁回。
    理  由
一、原裁定意旨略以：本件被告甲○○因違反毒品危害防制條例
    案件，前經臺灣板橋地方法院檢察署檢察官指定保證金新臺
    幣（下同）1萬元，由具保人乙○○繳納現金後，將被告釋
    放。嗣被告於執行時逃匿，聲請人乃聲請將具保人原繳納之
    上開保證金沒入，核無不合，爰裁定將具保人乙○○繳納之
    1萬元保證金沒入等語。
二、抗告意旨略以：被告甲○○所涉本案，經臺灣板橋地方法院
    檢察署於民國97年9月24日發佈通緝前，抗告人即因案於97
    年7月24日羈押於台北看守所迄今。惟抗告人卻從未收受該
    署有關傳喚之傳票，詎原法院竟裁定沒入抗告人繳納1萬元
    之保證金，顯有未合，爰提起抗告云云。
三、惟按具保之被告逃匿者，應命具保人繳納指定之保證金額，
    並沒入之。不繳納者，強制執行。保證金已繳納者，沒入之
    ；又沒入保證金，以法院之裁定行之。另受死刑、徒刑或拘
    役之諭知，而未經羈押者，檢察官於執行時，應傳喚之；傳
    喚不到者，應行拘提。前項受刑人，得依第76條第1款及第2
    款之規定，逕行拘提，及依第84條之規定通緝之，刑事訴訟
    法第118條第1項、第121條第1項及第469條分別定有明文。
    具保係以命具保人提出保證書及繳納相當之保證金方式，而
    釋放被告，其為羈押之替代手段，而繳納保證金之目的即在
    擔保被告之按時出庭或接受執行，使訴訟程序得以順利進行
    ，故沒入具保人繳納之保證金，應以被告在逃匿中為要件，
    只有於被告逃匿時，法院始得裁定沒入所繳納之保證金。經
    查：抗告人即具保人乙○○於97年7月24日即羈押於臺北看
    守所，嗣即發監執行迄今，惟原裁定竟於97年9月9日向抗告
    人住所地之台北縣警察局蘆洲分局三民派出所為寄存送達（
    有送達證書及本院在監在押全國紀錄表附卷可參），而未向
    監所首長為之，顯有未合，自尚未發生送達之效力，合先陳
    明。是被告於原法院97年8月29日為裁定時，固尚未到案接
    受執行，惟原裁定既尚未合法送達，而被告業於於98年1月
    13日入監，並於同年月14日易科罰金執行完畢，亦有本院被
    告前案紀錄表附卷可考，是被告既於原裁定送達於抗告人前
    即到案執行，並無原裁定所指之被告逃匿情事，原裁定未及
    審酌及此，而准許檢察官之聲請裁定准予沒入保證金，尚有
    未洽。抗告意旨雖未指摘及此，惟事涉具保人權益，自當由
    本院撤銷原裁定，駁回檢察官之聲請。
據上論斷，應依刑事訴訟法第413條，裁定如主文。
中    華    民    國    99    年    3     月     3    日
                  刑事第七庭  審判長法  官   宋明蒼
                                    法  官   楊智勝
                                    法  官   游紅桃
以上正本證明與原本無異。
不得再抗告。
                                    書記官   戴伯勳
中    華    民    國    99    年    3     月    5     日

司法院資訊處製作；財團法人民間司法改革基金會備份。
